臺灣彰化地方法院民事判決　　　　　　　　96年度訴字第58號
原　　　　告　台中商業銀行股份有限公司
法 定代理 人　丙○○
訴 訟代理 人　甲○○
被　　　　告　乙○○
兼訴訟代理人　丁○○
上列當事人間請求清償借款事件，本院於民國96年3月14日言詞
辯論終結，茲判決如下：
    主      文
被告應連帶給付原告新台幣壹佰貳拾萬元，及自民國九十六年
三月二日起至清償日止，按年息百分之四‧五五計算之利息，並
自民國九十六年四月三日起至清償日止，逾期六個月以內，按上
開利率百分之十，逾期超過六個月以上部分，按上開利率百分之
二十計算之違約金。
訴訟費用壹萬仟壹佰柒拾柒元由被告連帶負擔。
    事實及理由
一、按訴狀送達後，原告不得將原訴變更或追加，但減縮應受判
    決事項之聲明者，不在此限，民事訴訟法第255條第1項第3
    款定有明文。經查：原告原起訴請求被告連帶給付利息之起
    算日為民國96年1月2日，違約金之起算日則為96年2月3日，
    嗣後分別減縮成自96年3月2日、96年4月3日起算，核與前規
    定均無不合，應予准許，合先敘明。
二、原告主張：
  (一)被告於民國94年3月4日向原告借用新台幣（下同）190萬元
    ，約定清償期為94年12月2日，利息按年息百分之4.55逐月
    計付；並約定若遲延履行時，則喪失期限利益，且逾期在6
    個月以內部份，按上開利率百分之10，逾期6個月部份按上
    開利率百分之20加計違約金
  (二)詎被告屆期尚積欠本金123萬元，雖經原告迭次催討，但仍
    未獲清償。
  (三)被告於清償期屆至後按月繳納4,664元，最後繳息日為96年3
    月2日，但抵充至96年3月1日為止，其性質乃遲延利息，並
    非利息。則被告抗辯按期繳息乙節，顯非事實。
  (四)被告向原告借款時所簽發之本票，係按照原告銀行作業程序
    ，該本票上所記載之日期、金額、利率均事先填載完成後，
    始交由被告簽名，否則被告無從得知借款條件。由此足徵被
    告辯稱原告偽造該本票上之記載乙節，亦不實在。
  (五)爰依法請求被告連帶給付原告123萬元，及如主文所示之利
    息及違約金等語。
三、被告辯稱：
  (一)被告曾於85年12月間，提供坐落彰化縣線西鄉○○段363之2
    6等10筆地號土地及同段2建號建物，為原告設定本金最高限
    額660萬元抵押權，其存續期間自85年12月16日起至115年12
    月16日止，以擔保被告負欠原告之債務。
  (二)被告於94年3月間向原告借款190萬元時，被告除在本票上簽
    名外，其餘發票日、到期日、金額、利率等事項均由原告擅
    自填寫，顯有偽造文書之嫌。
  (三)被告基於下列理由，不同意原告請求：
  1.被告依約按月繳息，迄今未積欠原告利息。
  2.被告提供前開不動產，為原告設定本金最高限額660萬元抵
    押權，目前猶在抵押權存續期間，且被告負欠金額僅123萬
    元而已。
  3.原告主張到期日為94年12月2日，此乃原告自行填寫，事先
    未徵得被告同意。
  4.原告起訴狀未載遞狀日期，且其利息及違約金之請求均屬將
    來給付之訴，洵屬無據。
  5.原告因假扣押不當，遭上級審法院廢棄假扣押裁定確定，復
    經被告不同意原告取回擔保金，同時另案起訴請求原告賠償
    損害。兩造因此結下深仇大恨，原告遂提起本訴，以資報復
    。
  (四)綜上所述，原告之訴顯無理由，爰請求駁回原告之訴等語。
四、兩造不爭執事項：
  (一)被告曾於94年3月間向原告借得190萬元。
  (二)被告目前積欠原告之本金金額為123萬元。
五、原告主張被告於94年3月4日向原告借得190萬元，約定清償
    期為94年12月2日，利息按年息百分之4.55逐月計付；並約
    定若遲延履行時，則喪失期限利益，且逾期在6個月以內部
    份，按上開利率百分之10，逾期6個月部份按上開利率百分
    之20加計違約金；暨被告猶負欠原告本金123萬元等情，業
    據原告提出相符之本票影本、撥款協議書影本、約定書影本
    、簡易資料查詢單、交易明細查詢單等件為證。被告雖辯稱
    前開本票除簽名部分外，其餘發票日、到期日、金額、利率
    等事項均由原告擅自填寫云云，但未據被告舉證以實其說，
    自難採信。況且，借款人向銀行借款時，其諸多借款條件，
    即借款金額、期間、利率等契約必要之點，若未經借貸雙方
    預先磋商同意，借貸契約實無由成立，銀行自不可能貿然輕
    率地貸放款項？被告又如何順利地取得190萬元之借款？再
    者，被告坦承自85年間起即向原告銀行辦理抵押借款，顯非
    至愚之人，尚可謂為饒富借貸經驗之人，衡諸常情，被告實
    不可能輕率地僅在空白本票上簽名，卻未授權或事先同意原
    告銀行人員填載其他事項，而任憑由原告銀行人員擅自填載
    未經渠等同意之事項。準此，被告辯稱該本票上除簽名外其
    餘事項，均由原告擅自填寫乙節，核屬事後卸責之詞，不足
    採信。從而，原告此部分之主張，自堪信為實在。
六、按「遲延之債務，以支付金錢為標的者，債權人得請求依法
    定利率計算之遲延利息。但約定利率較高者，仍從其約定利
    率。」、「應付利息之債務，其利率未經約定，亦無法律可
    據者，週年利率為百分之五。」，民法第233條第1項、第20
    3條分別定有明文。經查：本件借款之清償期既為94年12月2
    日，且被告迄今猶負欠原告本金123萬元，則原告主張被告
    自94年12月3日起應負遲延責任，及被告於清償期屆至後按
    月繳納4,664元（1,230,000×4.55%÷12≒4,644），應先抵
    充遲延利息至96年3月1日為止，並非原約定利息，核與前開
    規定洵無不合，堪予採認。
七、次按「請求將來給付之訴，以有預為請求之必要者為限，得
    提起之。」，民事訴訟法第246條定有明文。經查：被告既
    負欠原告123萬元之本金，則原告預為請求被告應給付自96
    年3月2日起至清償日止，按年息百分之4.55計算之利息，
    並自96年4月3日起至清償日止，逾期6個月以內，按上開利
    率百分之10，逾期超過6個月以上部分，按上開利率百分之
    20計算之違約金，核與前開規定亦無不合，洵屬有據。
八、從而，原告依據消費借貸之法律關係，請求被告連帶給付
    123萬元，及如主文所示之利息及違約金，為有理由，應予
    准許。
九、兩造其餘攻擊防禦方法及舉證，於判決結果不生影響，自毋
    庸一一論列，附此敘明。
十、訴訟費用負擔之依據：民事訴訟法第85條第2項。
中　　華　　民　　國　　96　　年　　3　　月　　28　　 日
                  民事第一庭    法　    官　陳正禧
上正本證明與原本無異。
如對判決上訴，應於判決送達後20日內向本院提出上訴狀。
中　　華　　民　　國　　96　　年　　3　　月　　30      日
                                法院書記官  王宣雄
